【裁判字號】    97,聲,922
【裁判日期】    970730
【裁判案由】    聲明異議
【裁判全文】
臺灣桃園地方法院刑事裁定               97年度聲字第922號
聲明異議人即
受刑人之配偶  甲○○
受  刑  人    乙○○
上列受刑人因公共危險案件，聲明異議人即受刑人之配偶對於臺
灣桃園地方法院檢察署檢察官97年度執字第3266號執行命令，聲
明異議，本院裁定如下：
    主  文
異議駁回。
    理  由
一、本件聲明異議意旨略以：受刑人乙○○因酒後駕車之公共危
    險案件，經本院以97年度桃交簡字第102 號刑事判決判處有
    期徒刑6 月，如易科罰金，以新臺幣1,000 元折算1 日確定
    ，受刑人經臺灣桃園地方法院檢察署檢察官以97年度執字第
    3266號通知遵期到案執行，並向檢察官聲請易科罰金，竟遭
    檢察官駁回，受刑人乃於民國97年4 月8 日入監執行，惟受
    刑人固有酒後駕車公共危險之前科，惟皆坦承犯行，真誠悔
    悟，且受刑人之次子尚於軍中服役，長女仍於南亞技術學院
    就讀，而異議人即受刑人之配偶又於96年底割除子宮肌瘤，
    家中經濟端賴受刑人之工作收入，苟無受刑人之工作薪資，
    勢將影響全家之生計，詎執行檢察官未能考量異議人真誠反
    省與改過，不准易科罰金，而致異議人家庭陷入困境，為此
    狀請撤銷檢察官之執行命令，准予易科罰金等語。
二、按受刑人或其法定代理人或配偶，以檢察官執行之指揮為不
    當者，得向諭知該裁判之法院聲明異議；法院並應就異議之
    聲明裁定之，刑事訴訟法第484 條、第486 條分別定有明文
    。次按「犯最重本刑為5 年以下有期徒刑以下之刑之罪，而
    受6 個月以下有期徒刑或拘役之宣告者，得以新臺幣1,000
    元、2,000 元或3,000 元折算1 日，易科罰金。但確因不執
    行所宣告之刑，難收矯正之效，或難以維持法秩序者，不在
    此限」，刑法第41條第1 項亦有明文。依上說明，案件經法
    院宣告有期徒刑或拘役，並得易科罰金者，在具體執行時得
    否易科罰金，應由執行檢察官審酌前開刑法第41條第1 項之
    事由，審慎為之，此係執行檢察官本於其權限所為之裁量，
    非謂受刑人之犯罪情節輕微，即應一概准許易科罰金，宜先
    敘明。
三、經查：
（一）受刑人前於92年間因酒後駕車之公共危險案件，經臺灣桃
      園地方法院檢察署檢察官以92年度偵字第16105 號為緩起
      訴處分確定；復於94年間因酒後駕車之公共危險案件，經
      本院以94年度桃交簡字第991 號刑事判決判處有期徒刑3
      月，如易科罰金以銀元300 元即新臺幣900 元折算1 日確
      定，而於94年11月3 日易科罰金執行完畢；又於96年間因
      酒後駕車之公共危險案件，再經本院以96年度桃交簡字第
      562 號刑事判決判處有期徒刑5 月，如易科罰金以1000元
      折算1 日確定，嗣經減刑為有期徒刑2 月15日，如易科罰
      金以1,000 元折算1 日確定，於96年10月12日易科罰金執
      行完畢。詎其仍不知悔改，復於96年10月5 日凌晨再因酒
      後駕車之公共危險案件，經本院以96年度桃交簡字第102
      號刑事判決判處有期徒刑6 月，如易科罰金以1,000 元折
      算1 日確定，此有臺灣高等法院被告前案紀錄表1 份在卷
      可考，聲明異議人就此亦不否認，此部分事實，洵屬無疑
      。
（二）本案受刑人所犯固為最重本刑為5 年以下有期徒刑之罪，
      且受6 個月有期徒刑之宣告，惟執行檢察官認受刑人先後
      犯有數次同性質之酒後駕車之公共危險犯行，顯不知悔改
      ，認有送交監獄執行之必要，而不准異議人易科罰金一節
      ，業經本院調閱臺灣桃園地方法院檢察署97年度執字第32
      66號執行卷審認無訛。查執行檢察官審核受刑人既有上開
      同性質之前案紀錄，因認有將受刑人發監執行之必要，而
      未准許受刑人易科罰金之聲請，衡諸受刑人多次再犯相同
      性質之案件，經數次宣告前揭徒刑而易科罰金仍無效果，
      又再犯本件酒後駕車之公共危險犯行，自足認若不將受刑
      人發監執行，難以收矯正之效，亦難以維持法秩序，是故
      ，執行檢察官不准受刑人易科罰金之聲請，洵非無據。況
      且執行檢察官審酌受刑人之前案紀錄而為之不准易科罰金
      之裁量，實難認有何違法或不當之情事。受刑人多次酒後
      駕車雖均未造成實害，在本案偵審中亦坦承酒後駕車之犯
      行，惟前者不過法院量刑之參考，後者或係因相關事證甚
      為明確，受刑人自知無可遁逃所致，均不足認定受刑人已
      知所悔改，此觀諸受刑人前後數次酒後駕車，並未有所收
      斂，殊難認其有何悔意可言，尤為明顯。又短期自由刑固
      有難以達成刑罰預定之隔離、威嚇、教育等效果，或破壞
      惡性輕微之偶發犯罪者之經濟、工作等社會關係，甚至因
      在獄中與其他犯罪者相混，反而增加其惡性，增添社會問
      題等諸多弊病，惟仍保有短暫隔離受刑人之效果，並使受
      刑人感受刑罰威嚴，不致輕易再犯之優點，故我國刑法未
      廢除短期自由刑，而係藉緩刑、易科罰金、分類分監執行
      等制度，以補救上開短期自由刑之弊病，兼收其長。準此
      ，法律既有短期自由刑之設，自無不許檢察官執行之理，
      而本案受刑人前後數次酒醉駕車，均係犯相同之公共危險
      犯行，實難認係偶發犯罪，且其先前亦多次易科罰金，均
      無效果，又再犯本次公共危險犯行，已見前述，是以，受
      刑人顯係自恃犯罪情節輕微，法院不致判處重刑，而執行
      檢察官亦多半准許易科罰金，遂屢屢再犯，其怠忽法紀之
      情，彰彰明甚，是故，自有對受刑人執行徒刑，俾其明法
      知所畏懼，以求矯正之必要。何況酒後駕車之公共危險案
      件，其潛在危害較其他犯罪嚴重，若不發生實害則已，一
      旦發生實害，無辜者往往因此受到牽連，輕則車輛受損，
      重則人身重傷甚至死亡者，屢見不鮮，故短暫將受刑人隔
      離於社會，實無不妥。至於受刑人家中縱有配偶、子、女
      待養，僅能謂受刑人未把握先前機會，以致在本件經法院
      判刑確定後，遭執行檢察官逕行發監執行，縱然因此影響
      其家計，亦屬咎由自取，尚難憑此作為有利於受刑人之認
      定。準此，異議人前揭辯牽，尚無可採。
四、綜上所述，本件檢察官未准受刑人易科罰金之聲請，要屬有
    據，其裁量亦無違法失當之處，本件異議為無理由，應予駁
    回。
五、依刑事訴訟法第486 條，裁定如主文
中    華    民    國    97    年    7     月    30    日
                  刑事第八庭  法  官  吳為平
以上正本證明與原本無異。
如不服本裁定，應於送達後5日內，向本院提出抗告狀。
                              書記官  江惠婷
中    華    民    國    97    年    7     月    30    日


司法院資訊處製作；財團法人民間司法改革基金會備份。
